【裁判字號】    95,訴,1356
【裁判日期】    951217
【裁判案由】    違反廢棄物清理法
【裁判全文】
臺灣桃園地方法院刑事判決              95年度訴字第1356號
公  訴  人  台灣桃園地方法院檢察署檢察官
被      告  丙○○
                    號
上列被告因違反廢棄物清理法案件，經檢察官提起公訴（95年度
偵字第3348號），嗣於本院準備程序進行中，被告就被訴事實為
有罪之陳述，經本院告知簡式審判程序意旨，並聽取公訴人、被
告之意見後，本院合議庭裁定改由受命法官獨任依簡式審判程序
審理，並判決如下：
    主  文
丙○○共同未經主管機關許可，提供土地回填、堆置廢棄物，處
有期徒刑壹年貳月。緩刑肆年，緩刑期內付保護管束，並應於民
國九十六年一月二十五日前向國庫支付新台幣拾萬元。
    事  實
一、丙○○明知未經主管機關許可，不得從事提供土地回填、堆
    置廢棄物之工作，竟於民國九十四年十一月二十五日，由其
    不知情之友人乙○○出名以每年新台幣（下同）三十萬元租
    金向不知情之謝維富承租桃園縣觀音鄉○○段０六二四、０
    六二五地號土地後，並自九十五年一月十九日起，與甲○○
    （由本院另為協商判決）共同基於違反廢棄物清理法之犯意
    聯絡，以每日薪資八千元代價僱用甲○○，由甲○○自行提
    供挖土機在上址進行堆放土石、水泥塊、磚塊、鋼筋及塑膠
    袋等營建廢棄物及土地回填工作。嗣於九十五年一月二十一
    日十六時三十分許，為桃園縣政府大園分局觀音派出所警員
    會同內政部警政署環境保護警察隊第一中隊及觀音鄉公所清
    潔隊當場查獲，並扣得甲○○所提供之挖土機一台。
二、案經桃園縣政府警察局大園分局報請台灣桃園地方法院檢察
    署檢察官偵查後起訴，經本院合議庭裁定以簡式審判程序審
    理。
    理  由
一、本案被告丙○○所犯之罪，並非法定刑為死刑、無期徒刑或
    最輕本刑三年以上有期徒刑之罪，亦非高等法院管轄第一審
    之案件，而被告於準備程序中就被訴事實已為有罪之陳述，
    經本院告知簡式審判程序之旨，並聽取被告與公訴人之意見
    後，本院合議庭乃依刑事訴訟法第二百七十三條之一第一項
    規定，裁定由受命法官獨任進行簡式審判程序，合先敘明。
二、上開犯罪事實，業據被告丙○○於本院審理時坦承不諱，核
    與共同被告甲○○、證人謝維富、乙○○之證述相符，並有
    土地租賃契約書、桃園縣觀音鄉公所執行廢棄物清理法查核
    工作紀錄表各一件、現場相片十二幀在卷可稽，此外附有扣
    案之挖土機一台可資佐憑。是被告上開自白確與事實相符，
    足堪認定。本案事證明確，被告犯行洵堪認定，應予依法論
    科。
三、被告行為後，刑法於九十四年二月二日修正公布，於九十五
    年七月一日施行。按行為後法律有變更者，適用行為時之法
    律，但行為後之法律有利於行為人者，適用最有利於行為人
    之法律，現行刑法第二條第一項定有明文。刑法第二條本身
    雖經修正，但刑法第二條既屬適用法律之準據法，本身尚無
    比較新舊法之問題，應一律適用裁判時之現行刑法第二條規
    定以決定適用之刑罰法律，核先敘明。又以本次刑法修正之
    比較新舊法，應就罪刑有關之共犯、未遂犯、想像競合犯、
    牽連犯、連續犯、結合犯，以及累犯加重、自首減輕暨其他
    法定加減原因（如身分加減）與加減例等一切情形，綜其全
    部罪刑之結果而為比較（參見最高法院九十五年度第八次刑
    庭會議決議）。經查，刑法第三十三條第五款，於九十四年
    一月七日修正、九十五年七月一日施行前之規定為：「主刑
    之種類如左：五、罰金：一元以上」，現行刑法之規定則為
    ：「主刑之種類如下：五、罰金：新台幣一千元以上，以百
    元計算之」，而本件被告違反修正前廢棄物清理法第四十六
    條第一項第三款之罪，得併科罰金，依修正前或修正後之刑
    法，該罪罰金刑之最高額並無不同，惟依修正前之刑法，最
    低額為銀元一元，若換算為新台幣，為新台幣三元，較修正
    後刑法罰金刑最低為新台幣一千元為低，因此，比較上述修
    正前、後之刑罰法律，修正後之刑法並未有利於被告。揆諸
    前揭最高法院決議及修正後刑法第二條第一項前段、後段規
    定之「從舊、從輕」原則，自應全部適用被告行為時之法律
    ，即修正前刑法。又廢棄物清理法第四十六條雖於九十五年
    五月三十日經總統華總一義字第０九五０００七五七九一號
    令修正公布，並自九十五年七月一日施行。惟本次修正係配
    合刑法已刪除常業犯之規定，而將原條文第二項有關常業犯
    之規定刪除，至於第一項部分並未做變更，故就修正前廢棄
    物清理法第四十六條第一項部分，僅為條文之移列，並無比
    較新舊法之問題，刑法第二十八條共同正犯之規定，於本次
    修正僅為文字修正，非屬法律變更，自無比較適用之問題，
    應逕行式用裁判時法（參見最高法院九十五年度第二十一次
    刑庭會議決議）。至犯罪在新法施行前，新法施行後，緩刑
    之宣告，應適用新法第七十四條之規定，又非拘束人身自由
    之保安處分，仍適用裁判時之法律（參見最高法院九十五年
    度第八次刑庭會議決議）。
四、核被告所為，係違反修正前廢棄物清理法第四十六條第一項
    第三款未經主管機關許可，提供土地回填、堆置廢棄物罪。
    被告二人就上述犯行有犯意之聯絡及行為之分擔，皆為共同
    正犯。按廢棄物清理法第四十一條第一項前段「從事廢棄物
    清除、處理業務者，應向直轄市、縣（市）主管機關或中央
    主管機關委託之機關申請核發公民營廢棄物清理處理機構許
    可文件後，始得受託清除、處理廢棄物業務」之規定，係對
    從事廢棄物清除、處理業務者為廢棄物清除、處理業務之規
    範。是同法第四十六條第一項第四款前段規定之「未依第四
    十一條第一項規定領有廢棄物清除、處理許可文件，從事廢
    棄物貯存、清除、處理」罪，本質上具有反覆性與延時性，
    其複次為（從事）廢棄物清除、處理，乃其業務本質所當然
    ，為包括的一罪，無連續犯可言（參閱最高法院九十四年度
    台上字第六八八０號判決要旨），是本件無成立連續犯之餘
    地，附此敘明。檢察官求處被告有期徒刑一年八月，爰審酌
    為一己之私利而罔顧其行為對於生態環境之破壞，為其素行
    尚佳，於本院審理時坦承犯行等一切情狀，認檢察官之求刑
    為適當，量處如主文所示之刑，以示懲儆。查被告前未曾受
    有期徒刑以上刑之宣告，有卷附台灣高等法院被告全國前案
    紀錄表可按，其因一時失慮，偶罹刑典，經此起訴審判，當
    知所警惕，信無再犯之虞，本院認所宣告之刑以暫不執行為
    適當，諭知緩刑四年，並考量其行為對於生態環境之破壞及
    已表明願意捐款十萬元予國庫，命被告於九十六年一月二十
    五日前向國庫支付十萬元，且緩刑期內付保護管束，以啟自
    新。扣案之挖土機一台並無證據足認係共犯甲○○所有，且
    該物為甲○○之維生工具，而本件所造成之危害尚非嚴重，
    二相比較依比例原則，爰不予沒收。
據上論斷，依刑事訴訟法第二百七十三條之一第一項、第二百九
十九條第一項前段，廢棄物清理法第四十六條第三款，刑法第二
條第一項前段、第十一條前段、第二十八條、第七十四條第一項
第一款、第二項第四款、第九十三條第一項第二款，判決如主文
。
本案經檢察官姚重珍到庭執行職務。
中    華    民    國    95    年    12    月    17    日
                  刑事第一庭    法  官  王耀興
以上正本證明與原本無異。
如不服本判決，應於送達後10日內，向本院提出上訴狀。
                                書記官  劉晨輝
中    華    民    國    96    年    1     月    3     日
附錄本案論罪科刑法條全文：
修正前廢棄物清理法第四十六條第一項第三款
有下列情形之一者，處一年以上五年以下有期徒刑，得併科新臺
幣三百萬元以下罰金：
三  未經主管機關許可，提供土地回填、堆置廢棄物。


司法院資訊處製作；財團法人民間司法改革基金會備份。
